臺灣彰化地方法院刑事裁定　　　　　　 100年度聲字第1203號
聲請人　即
選任辯護人　趙惠如律師
被　　　告　蔡○○　（真實姓名、年籍均詳卷；現在法務部矯
上列被告因殺人未遂案件（100 年度訴字第769 號），聲請人即
被告之選任辯護人聲請具保停止被告之羈押，本院裁定如下：
    主  文
聲請駁回。
    理  由
一、聲請意旨略以：被告蔡○○因與其夫感情不睦，長期遭失眠
    所苦，故精神狀態不佳，情緒不穩，因而罹患憂鬱症，長期
    於各醫院之精神科冶療。被告因長期之情緒不穩及想法悲觀
    ，曾至汽車旅館尋死未果，而尋死之念頭縈繞不去，於民國
    100 年3 月11日下午3 時至安親班將女兒接回家，於4 時許
    本欲騎機車衝至大排水溝尋死，卻想起女兒在家沒人照顧遂
    返家，因情緒不穩、行為無法控制，遂拿菜刀割傷自己，亦
    想帶走女兒一起照顧，不自覺以刀割傷女兒，在自己住處跳
    樓自殺，被告因精神狀態不佳，故其認知、理解、判斷能力
    均出現嚴重障礙，被告之手段係違法，惟其動機係出於對女
    兒的疼愛，因恐女兒無人照顧，遂於悲觀情緒下為不理智之
    行為，被告清醒後對於自己行為感到震驚與懊悔。被告目前
    仍持續服藥治療中，其配偶亦承諾於具保後將會悉心照顧被
    告，被告之父親也同意協助照顧，被告不會再有自殺行為，
    不致影響審判、執行之進行。被告身為摯愛孩子的母親，行
    為時係心神狀況陷於失控之狀態，並非欲以殘忍之手段對待
    摯愛之孩子，此當與一般之暴力犯罪行為有別。被告對犯罪
    事實已認罪，僅對案發當時之精神狀況有所爭執，於送精神
    鑑定時，被告如尚羈押中，面對於大庭廣眾下上手鐐腳銬，
    其精神壓力之大實難承受。被告家境並非寬裕，根本無金錢
    支應逃亡，且被告現在只希望可以早日返家重新過正常生活
    ，好好照顧女兒，絕無畏罪逃亡之可能。又被告目前於看守
    所內仍經常失眠，精神仍不穩定，須持續治療。被告交保後
    ，與其女兒見面方式，會依社會處之處遇計劃進行，應無再
    次發生憾事之疑慮，請准予被告具保停止羈押等語。
二、按刑事訴訟法第101 條第1 項第3 款規定，於被告犯該款規
    定之罪，犯罪嫌疑重大，且有相當理由認為有逃亡、湮滅、
    偽造、變造證據或勾串共犯或證人之虞，非予羈押，顯難進
    行追訴、審判或執行者，得羈押之。於此範圍內，該條款規
    定符合憲法第23條之比例原則，與憲法第8 條保障人民身體
    自由及第16條保障人民訴訟權之意旨，尚無牴觸，業經司法
    院大法官釋字第665 號解釋在案。其理由書並指出：依刑事
    訴訟法第101 條第1 項第3 款及第101 條之2 之規定，法官
    決定羈押被告之要件有4 ：犯罪嫌疑重大，有法定之羈押事
    由，有羈押之必要（即非予羈押，顯難進行追訴、審判或執
    行），無同法第114 條不得羈押被告之情形。是被告縱符合
    同法第101 條第1 項第3 款之羈押事由，法官仍須就犯罪嫌
    疑是否重大、有無羈押必要、有無不得羈押之情形予以審酌
    ，非謂一符合該款規定之羈押事由，即得予以羈押。刑事訴
    訟法第101 條第1 項第3 款規定之羈押，係因被告所犯為死
    刑、無期徒刑或最輕本刑為5 年以上有期徒刑之罪者，其可
    預期判決之刑度既重，該被告為規避刑罰之執行而妨礙追訴
    、審判程序進行之可能性增加，國家刑罰權有難以實現之危
    險，該規定旨在確保訴訟程序順利進行，使國家刑罰權得以
    實現，以維持重大之社會秩序及增進重大之公共利益，其目
    的洵屬正當。又基於憲法保障人民身體自由之意旨，被告犯
    上開條款之罪嫌疑重大者，仍應有相當理由認為其有逃亡、
    湮滅、偽造、變造證據或勾串共犯或證人等之虞，法院斟酌
    命該被告具保、責付或限制住居等侵害較小之手段，均不足
    以確保追訴、審判或執行程序之順利進行，始符合該條款規
    定，非予羈押，顯難進行追訴、審判或執行之要件，此際羈
    押乃為維持刑事司法權有效行使之最後必要手段，於此範圍
    內，尚未逾越憲法第23條規定之比例原則，符合司法院大法
    官釋字第392 號、第653 號、第654 號解釋意旨，與憲法第
    8 條保障人民身體自由及第16條保障人民訴訟權之意旨，尚
    無違背。
三、查被告前因殺人未遂案件，經本院以其犯罪嫌疑重大，並有
    刑事訴訟法第101 條第1 項第1 、3 款之情形，非予羈押顯
    難進行審判、執行，認有羈押之必要，而於100 年6 月3 日
    裁定羈押在案。茲查被告所涉殺人未遂犯行，有被害人、被
    害人父親之證述筆錄、被害人之診斷證明書、現場勘查報告
    及扣案之菜刀、刀柄等可資佐證，足認被告犯罪嫌疑重大，
    被告所犯刑法第271 條第2 項、第1 項之殺人未遂罪，法定
    本刑為死刑、無期徒刑、最輕本刑10年以上有期徒刑之重罪
    ，有刑事訴訟法第101 條第1 項第3 款所列之情形，其經檢
    察官以上開重罪提起公訴，面臨重典，畏刑逃亡之可能性極
    高，故有相當理由足認被告有逃亡之虞。參以被告患有精神
    疾病，精神狀況不穩定，其思考方式及行為模式與一般人不
    同，於犯罪行為當時甚至有持刀自殘及跳樓自殺的行為，若
    以具保、責付、限制住居等侵害較小的方式，恐不足確保以
    日後審判、執行程序之進行。再斟酌本案之犯罪情節，被告
    持刀砍殺年幼之女兒，又將其頭部壓入水中，欲將之溺斃，
    犯罪手段殘忍，情節非輕，權衡國家刑事司法權之有效行使
    、社會秩序、公共利益及被告人身自由受限制之程度，認為
    羈押被告並不違反比例原則。又辯護人所指被告在看守所內
    經常失眠，精神不穩定一節，經本院向法務部矯正署彰化看
    守所函查，該所表示：被告至今並無出現重大異常狀況，目
    前持續服藥治療中等語，有該所100 年6 月24日彰所衛字第
    1000001545號函在卷可稽，依上開看守所函載，難認符合刑
    事訴訴訟法第114 條第3 款所定因現罹疾病，有非保外治療
    顯難痊癒之情形。綜上所述，本院認被告羈押原因尚未消滅
    ，仍有繼續羈押之必要，辯護人所請具保停止被告之羈押，
    不能准許，應予駁回。
四、依刑事訴訟法第220條，裁定如主文。
中    華    民    國   100    年    7     月    4     日
                  刑事第八庭    審判長法  官  游秀雯
                                      法  官  唐中興
                                      法  官  王素珍
以上正本證明與原本無異。
如不服本裁定，應於裁定送達後5日內向本院提出抗告狀（須附
繕本）。
中    華    民    國   100    年    7     月    4     日
                                      書記官  陳秀香